【裁判字號】    92,聲再,376
【裁判日期】    921120
【裁判案由】    聲請再審
【裁判全文】
臺灣高等法院刑事裁定                            九十二年度聲再字第三七六號
    再審聲請人
    即受判決人  甲○○
右列聲請人因聲請再審案件，對於本院九十二年度上訴字第三００七號，中華民國九
十二年八月二十一日第二審確定判決（原審案號：臺灣板橋地方法院八十九年度訴字
第五五號，起訴案號：臺灣板橋地方法院檢察署八十八年度偵字第二一五二二號、第
二一五五一號、第二一五五二號、第二一八三○號、第二四六四六號、第二四七八○
號），聲請再審，本院裁定如左：
    主  文
再審之聲請駁回。
    理  由
一、聲請再審意旨略以：本件監造證明書、勘驗結果記錄表、勘驗報告書及使用執照
    申請書等相關申請書上蓋用聲請再審人「甲○○」及「樹生建築師事務所」之印
    文及聲請再審人之簽名，與聲請再審人留存於台灣省建築師公會之印鑑及簽名是
    否相同，攸關本案聲請再審人是否將留存於台灣省建築師公會之印鑑，交託與同
    案被告陳文華，使同案被告陳文華取得聲請再審人之概括授權，得以建築師名義
    具名上開申請書並因而填載非實際執行該業務之聲請再審人建築師事務所名義，
    於上開申請書虛偽登載設計人及監造人為「甲○○」及「樹生建築師事務所」，
    持向台灣省建築師公會轉交或逕向台北縣政府工務局行使，而有涉犯刑法第二百
    十六條行使業務登載不實文書罪及同法第二百十四條使公務員登載不實罪名。聲
    請再審人曾具狀請求將上開申請書送請有關機關鑑定，原審法院亦發文法務部調
    查局請求鑑定，並於法務部調查局回函要求補送聲請再審人平時書寫字跡及蓋立
    參考資料上聲請再審人印文之印章實物後，批示「定期蒐集樣本後，再送鑑定」
    ，足認該等證據確為足生影響於判決之重要證據，詎原審法院及本院未行檢附相
    關聲請再審人書寫文件及印章實物，送請鑑定亦未說明不再送請鑑定之理由，即
    遽行判決，顯有就聲請再審人聲請足生影響於判決之重要證據漏未審酌之再審事
    由，爰依刑事訴訟法第四百二十一條聲請再審等語。
二、按刑事訴訟法第四百二十一條規定，不得上訴於第三審法院之案件，除前條規定
    外，其經第二審確定之有罪判決，如就足生影響於判決之重要證據漏未審酌者，
    亦得為受判決人之利益，聲請再審。所謂「足生影響於判決之重要證據漏未審酌
    」，係指當事人於第二審法院判決前，所提出之證據，就該證據之形式觀之，毋
    須經調查程序，明顯可認為足以影響、變更判決結果，而法院漏未審酌而言。如
    當事人所提出之證物，不足以影響判決結果，或第二審法院依調查之結果，本於
    論理法則、經驗法則，取捨證據後，認定事實者，則不包括之。經查：
(一)依原確定判決認定之本案聲請再審人甲○○之犯罪事實略為：聲請再審人為具有
    建築師資格之專門技術人員，知悉依建築師法第二十六條「建築師不得允諾他人
    假借其名義執行業務」、第十九條「建築師受委託辦理建築物之設計，應負該工
    程設計之責任；其受委託監造者，應負監督該工程施工之責任」之規定，猶違背
    此規定，將其留存於臺灣省建築師公會之印鑑（含「甲○○」及「樹生建築師事
    務所」之印章各一枚），交託與不具建築師資格之同案被告陳文華，使同案被告
    陳文華取得聲請再審人之概括授權，由同案被告陳文華或得其授權之人，使用上
    揭印鑑或簽署姓名，執行前開建築師專任之設計、監造業務，而由實際執行設計
    龍閣社區業務之同案被告陳文華在建造執照申請書等相關申請書上，虛偽登載設
    計人及監造人為「甲○○」及「樹生建築師事務所」後，持向臺灣省建築師公會
    轉交或逕送臺北縣政府工務局行使，足以生損害於主管機關對於設計人、監造人
    管理之正確性；而原確定判決認定聲請再審人確係同意借牌與同案被告陳文華執
    行建築師業務，其本身並未實際參與設計之理由即為：『
１、證人即地主黃聖淵於偵查時證稱：「本案最初洽談合建事宜時，蘇銀明等建商方
    面有人提出本案設計人的問題，我當時便推薦陳文華，之後在一次地主代表及建
    商代表的聚會上，經黃文和等地主及蘇銀明、徐六郎等建商同意後，才由陳文華
    來設計，在地主及建商同意陳文華設計前，陳文華並未繪有任何設計圖，而同意
    由其設計後，原規劃本案為地上九樓、地下一層的設計，但後來陳文華主動提出
    倘一樓改採開放空間設計，則可建為地上十一樓、地下二樓的大樓，在該各地主
    及建商同意後，陳文華便設計十一樓的設計圖，陳文華所提的草圖，在定稿之前
    ，都是由所有地主和蘇銀明、徐六郎在蘇銀明位於新莊市○○路的辦公室和陳文
    華一起會談決定，定稿之後，都是由麗屋公司蘇銀明等和陳文華等洽談，陳文華
    務所在五股」等語（見偵查卷三第一八五頁、第一八六頁、偵查卷五第九五頁、
    第九六頁、第一八五頁、第一八六頁）；而證人即地主黃老生於偵查時證稱：「
    興建龍閣社區時，我們先與陳文華聯絡請他過來與蘇銀明討論，蘇銀明跟陳文華
    談好後，就將陳文華畫好的設計圖拿來給我及其他地主（即我的兄弟）參考，最
    後由地主及建商雙方決定用陳文華的圖，而陳文華的設計費用是麗屋建設付的，
    陳文華給我們的名片上也印著他是建築師」等語（見偵卷五第一八三頁、第一八
    四頁），是依證人黃聖淵及黃老生所述，渠等推薦被告陳文華擔任系爭建築物之
２、依被告甲○○於原審法院審理時供稱：「我的建築師事務所從設立以來就是在臺
    北市○○○路○段一三○號三樓，期間曾經遷到臺北市○○○路○段，沒有在臺
    北縣五股鄉設立過事務所或辦事處，我的印章亦不可能放在五股」等語（見原審
    卷（二）第二八八頁），證人即該事務所職員張文日於原審法院審理時亦證稱：
    「甲○○建築師事務所除了臺北市○○○路及新生南路的地址之外，沒有在其他
    的地址設事務所，一般而言建築師的簽證章都會在事務所，但是在跑照的時候簽
    證章可能會拿出去」等語（見原審卷（二）第二五頁），而據被告陳文華所供，
    其係在吳漢鐘工作室工作，證人吳漢鐘於原審法院調查時證稱：「我們公司在五
    股成泰路」等語（見原審卷（三）第二九頁），則被告陳文華工作地點應係位於
    臺北縣五股鄉○○路上，而依被告蘇春和於偵查時供稱：「我曾在八十二年六月
    份左右，至五股拿工程圖」等語（見偵查卷五第一九○頁），另證人張世源於原
    審法院調查時證稱：「如果需要建築師蓋章的話，是在申請使用執照的時候，由
    我負責將文件載到位於臺北縣五股鄉○○路上的甲○○建築師事務所蓋章，我把
    文件送過去，都不是當天拿回來的，我沒有聽過吳漢鐘這個名字」等語（見原審
    卷（二）第六五頁、卷（三）第二○○頁），茲查被告甲○○之事務所既係在臺
    北市○○○路○段三四號十一樓之一或新生南一段一三○樓，並未曾在臺北縣五
    股鄉○○路設立過建築師事務所，惟被告蘇春和及證人張世源係前往被告陳文華
    工作之台北縣五股鄉○○路處拿取工程圖及至該處之「甲○○建築師事務所」蓋
    章，另依上揭建造執照卷內所附之建築線指示（定）申請書圖中記載設計人甲○
    ○之地址為「臺北縣五股鄉○○路一段二三七之七號八樓」，該址與被告陳文華
    工作之臺北縣五股鄉○○路址相合，而與被告甲○○設立之「樹生建築師事務所
    」地址實為「臺北市○○○路○段」或「臺北市○○○路○段一三○號三樓」相
    異，足見系爭龍閣社區建築實際係由被告陳文華設計，而被告陳文華並係以被告
    甲○○名義為龍閣社區之建築設計及監造，並於相關申請建造執照、使用執照之
    文書上，以被告甲○○為設計人及監造人，提出與主管機關，而經承辦之公務員
    據以核發建造執照與使用執照。
３、以被告甲○○建築師名義承辦業主黃聖淵，座落於臺北縣中港厝段一七九之三、
    之四、之十至之十二三、之三五地號之工程委託設計，於八十一年七月二十九日
    至臺灣省建築師公會臺北市連絡處辦理送件登記，並代收全額設計監造費用四百
    四十九萬二千元，同年八月六日至該處辦理轉付一百三十四萬七千六百元，八十
    二年六月三日至該處辦理准照（准照之業主為麗屋建設事業股份有限公司）及監
    造費之轉付，金額為三百十四萬四千四百元等情，此有臺灣省建築師公會臺北市
    連絡處九十年十二月十日臺建師北連字第四九三號函一件附卷可稽，而依被告蕭
    文誠提出署名樹生建築師事務所開立之收據影本，其上載明「茲收到麗屋建設事
    業股份有限公司蕭文誠座落於新莊市○○○段一七九之三、之四、之十至之二三
    、之三五地號等建築設計費計新臺肆佰肆拾玖萬貳仟元整，．．．無訛。新莊市
    農會，帳號ＣＨ0000000，支票號碼七－四八六－六，日期八十一年七月
    三十一日，面額四百四十九萬元，現金計貳仟元整，樹生建築師事務所、負責人
    甲○○，地址：臺北市○○○路○段三四號十一樓之一，中華民國八十一年七月
    二十八日」，有該收據影本在卷可佐，另經原審法院調取之上揭八二莊建字第八
    三○號建照執照全卷中附有委託書一件，記載「茲委託樹生建築師事務所，全權
    代表本人辦理新莊市○○○○段一七九之三、之四、十至之二三、之三五地號）
    新建集合住宅工程請領建築執照，一切手續事宜特立委託書如上，委託人麗屋建
    民國八十一年七月二十八日」，是系爭龍閣社區建築師之設計與監造費用，均由
    麗屋公司支付，而依被告甲○○所述其並未受麗屋公司委託設計系爭龍閣社區，
    惟何以麗屋公司就系爭龍閣社區之建築設計與監造費用係支付「樹生建築師事務
    所」，足認龍閣社區之建築設計與監造，對外形式上是以被告甲○○為設計人及
    監造人，而依建築法第十三條前段規定，建築物設計人及監造人為建築師，被告
    陳文華並無建築師執照，因而於設計系爭龍閣社區時顯係借用被告甲○○建築師
    事務所之名義以供其受麗屋公司委託而設計系爭龍閣社區名義之用。
４、被告陳文華雖供稱伊係受僱於吳漢鍾工作室云云，而證人吳漢鐘於原審法院調查
    時亦證稱：「我僱傭陳文華。陳文華受僱於我，負責跑業務的工作。業務的工作
    內容是接案子進來，包括土地、房屋買賣、房屋設計圖、建築設計圖。龍閣社區
    的案子是陳文華接進來的，他接進來後，建築設計的部分，我們交給甲○○，結
    構的部分我們交給黃榮富。我們龍閣案自建築公司收進四百多萬，然後繳給公會
    四百多萬。甲○○會給我們傭金大約十多萬。黃榮富的部分我不清楚。甲○○是
    由我負責與他接觸。我們沒有開發票，也沒有辦理營業登記，不用報稅。我們請
    人畫好圖後，將圖交給甲○○，甲○○看過後認為可以就自己蓋章送件給縣政府
    。後續有無給建築公司看過，我不知道。建設公司是否有開發票給甲○○我不知
    道，因為這部分沒有經過我」云云（見原審卷（一）第四○○之一頁），若依被
    告陳文華及證人吳漢鐘所供，渠等係將招攬而來之麗屋公司興建系爭龍閣社區建
    築設計乙案介紹給被告甲○○，而僅從中賺取佣金而已，則被告甲○○理應受麗
    屋公司委託並實際從事系爭龍閣社區建築物之設計及監造，惟依被告甲○○所供
    ，其並未受麗屋公司委託設計系爭龍閣社區，而依前所述，被告陳文華係經地主
    推薦而受麗屋公司委託實際擔任系爭龍閣社區設計，且依證人即地主黃老生與吳
    漢鐘於原審法院當庭對質指認後證稱：「伊並無見過吳漢鐘」等語（見原審卷（
    一）第四○二頁），被告陳文華若係受僱於吳漢鐘工作室，並經地主介紹負責系
    爭龍閣社區設計，何以證人即地主黃老生未曾見過吳漢鐘，況且被告陳文華及證
    人吳漢鐘就被告陳文華受僱於吳漢鐘工作室之薪資計酬方式所供亦不相同，被告
    陳文華亦未能提出其受僱於證人吳漢鐘之證據，是被告陳文華所述係受僱於吳漢
    鍾工作室一節，殊非可採。至被告甲○○於本院調查時雖供稱地主黃聖淵委託伊
    事務所設計系爭建築物時是由當時在公司擔任業務之陳文華接洽、設計云云（見
    本院卷第一四七頁、第一四九頁），而證人張文日亦證稱：「七十九年起至八十
    九年三月份，我負責財務的部分，甲○○常往來大陸之間，當初是黃聖淵委託我
    們設計、監造，當時沒有簽契約書，建造執照核准之後，我們才知道起造人是麗
    屋建設，費用是黃聖淵付的，他是用支票來付款，黃聖淵之前沒有跟我們有其他
    案件的接觸，所以我認為是由別人介紹的，業務部分應該是我們事務所的陳文華
    ，他負責建造的申請及跑照，除了財務的部分是由我負責以外，其餘都是陳文華
    負責，陳文華是受僱甲○○，陳文華在七十九或八十年左右受僱於甲○○」云云
    （見原審卷（二）第二三四頁），並提出被告陳文華自八十二年至八十六年間各
    類所得扣繳暨免扣繳憑單影本共五件（見原審卷（二）第二九二頁至第二九四頁
    ），以資證明被告陳文華曾受僱樹生建築師事務所。惟被告陳文華否認受僱於甲
    ○○建築師事務所，而證人張文日於原審法院調查時亦證稱：「仲介費用我們在
    核報所得稅時，有可能會報成薪資或其他費用，據我所知，在我任職甲○○建築
    師事務所沒有發生過建築師的簽證章用在非委託我們處理的案件中，一般國稅局
    在查帳都是由國稅局來跟公會查，不會去向主管機關調資料來查」等語（見原審
    卷（三）第二五頁），且依證人張文日所述被告陳文華受僱於甲○○建築師事務
    所之七十九、八十年間，並非被告陳文華負責設計系爭龍閣社區之時間，另依被
    告陳文華於系爭龍閣社區建築線指示（定）申請書圖中，就被告甲○○設立建築
    師事務所所在地，填載「臺北縣五股鄉○○路一段二三七之七號八樓」，若被告
    陳文華當時確係受僱於被告甲○○建築師事務所，何以所填載地址核與實際樹生
    建築師事務所地址不符，是被告陳文華前縱曾受僱於被告甲○○，惟於被告陳文
    華受託設計系爭龍閣社區時，顯未受僱於被告甲○○。
５、本件龍閣社區實際係由未具建築師資格之被告陳文華負責設計，惟則掛名係由被
    告甲○○建築師事務所設計及監造，而相關申請建造執照及使用執照相關文件上
    填載之設計人及監造人並均係「甲○○」及「樹生建築師事務所」，而依證人即
    臺北縣政府工務局建管課人員李兆嘉於原審法院調查時到庭證言：「一般而言，
    建造執照的申請，因涉及到建築師公會代建築師向業主收取設計費的部分，所以
    會由建築師公會先代為審查申請文件中建築師之印文及簽名，是否與留存之印鑑
    印文及簽名相符，核對無誤後再向臺北縣政府工務局提出建造執照之申請。所以
    建照執照之申請一般都由建築師公會來提出，再由工務局審查營造廠、主任技師
    之印文、簽名是否與留存在縣府之印文、簽名相符」等語（見原審卷（二）第七
    四頁），被告甲○○若非同意被告陳文華借用其建築師事務所名義設計系爭龍閣
    社區，何以被告陳文華得持被告甲○○之印鑑蓋用於系爭龍閣社區申請建造執照
    及使用執照相關文件上，並由被告甲○○簽署姓名後，由被告陳文華持向建築師
    公會，或交由同案被告張文德轉交台北縣政政府工務局，由承辦公務員將設計人
    、監造人登載為「甲○○」、「樹生建築師事務所」而核發建造執照及使用執照
    。至證人張文日雖於原審法院調查時證稱在跑照時有時會拿建築師之印鑑章出去
    云云（見原審卷（二）第二五頁），惟其復證稱甲○○建築師事務所之印鑑章都
    是放在事務所，由杜太太保管，陳文華應沒有保管印章等語（見原審卷（二）第
    二五一頁），是被告陳文華自無可能得任意蓋用被告甲○○事務所之印鑑章，且
    查被告甲○○身為建築師，對於執業所需之印鑑章，衡情當必妥適保管，並控管
    其流向，自無任意交予他人使用之理，而何以被告陳文華竟得以被告甲○○事務
    所名義為設計人、監造人申請系爭龍閣社區之建造執照及使用執照，另經原審法
    院調取前揭八二莊建字第八三○號建照執照全卷中附有之建築線指示（定）申請
    書圖一件，就申請人「甲○○」之地址記載為「臺北縣五股鄉○○路一段二三七
    之七號八樓」，主管機關之收件日期為「八十二年三月五日」，對照開發空間審
    查八十二年三月九日開會審查完畢，顯見在龍閣社區開放空間審查結果完成前，
    即申請指定建築線，被告陳文華既否認曾受僱於被告甲○○建築師事務所，若非
    於系爭龍閣社區建築設計前被告甲○○即已授權被告陳文華以其名義對外執行建
    築師之設計職務，何以於上揭建築線指示（定）申請書中記載臺北縣五股鄉○○
    路○段二三七之七號八樓為「樹生建築師事務所」地址，且依前揭建造執照與使
    用執照全卷所附蓋有「甲○○」或「樹生建築師事務所」之印文，以肉眼觀察，
    並無二樣，而縱該等相關申請文件上「甲○○」之簽名，以肉眼觀察非出於相同
    筆跡，並不影響被告陳文華取得被告甲○○名義掛名為龍閣社區之設計人及監造
    人之事實，足見被告甲○○確有同意被告陳文華借用其名義為系爭龍閣社區建築
    計人、監造人，提出與承辦公務員，而核發建造執照、使用執照。
６、被告蕭文誠、蘇春和及蘇銀明係為與上揭地主合建龍閣社區而集資成立麗屋公司
    ，且被告蕭文誠及蘇春和既分別為麗屋公司董事長及監察人，被告蘇春和並為公
    司派駐龍閣社區之工地代表，而被告陳文華經麗屋公司委任設計系爭龍閣社區，
    被告蕭文誠及蘇春和既參與本件龍閣社區之合建事宜，則就系爭龍閣社區應如何
    建造、建築物樓層數、建築型態等設計事宜應無未參與之理，否則被告蘇春和又
    如何擔任公司派駐工地之代表，以監督工程之進行，而本件所需支付之建築設計
    費用並係由被告蕭文誠以麗屋公司負責人身分支付，是被告蕭文誠與蘇春和二人
    顯有就系爭龍閣社區之建築設計事宜與被告陳文華商議，惟被告蕭文誠所提出支
    付本件建築設計費之收據則係由樹生建築師事務所開立，另於上揭建造執照卷內
    所附之委託書，亦載明係委託樹生建築師事務所代理麗屋公司申請本件建造執照
    ，被告蕭文誠及蘇春和當可分辨出被告陳文華並非被告甲○○，且被告陳文華並
    未具有建築師資格，是被告蘇春和、蕭文誠二人當明知不具建築師資格之被告陳
    文華係借用被告甲○○建築師事務所名義為系爭龍閣社區設計人及監造人，被告
    蕭文誠及蘇春和竟猶繼續委任被告陳文華辦理系爭龍閣社區之設計及監造事宜，
    足見被告蕭文誠、蘇春和二人與被告甲○○、陳文華具有犯意聯絡，而推由被告
    陳文華於附表一編號一至三所示文件上所載設計人或監造人欄為「甲○○」、事
    務所名稱「樹生建築師事務所」，為虛偽不實之記載，再由被告陳文華將附表一
    編號一、二文書送交建築師公會轉與臺北縣政府工務局及逕行將附表一編號三文
    書送交臺北縣政府工務局申請建造執照，使承辦公務員將設計人、監造人為「甲
    ○○」、「樹生建築師事務所」之不實事項，登載於職掌之核發之建造執照及存
    根內，足以生損害於主管機關對於建築物設計人及監造人管理之正確性；又於建
    築工程中或完成後，先後由被告蕭文誠、蘇銀明、蘇春和、甲○○、陳文華與具
    有犯意聯絡之張文德，推由張文德委請不知情之成年溫姓男子，先後持附表一編
    號四至二六（其中附表一編號二二、二三非屬被告甲○○、陳文華業務上製作之
    文書），持向臺北縣政府工務局行使，而申請使用執照，使承辦公務員將上開不
    實事項，登載於職務上製作之使用執照及存根，足以生損害於主管機關對於建築
    物設計人及監造人管理之正確性。
７、證人即臺北縣政府工務局建管課人員李兆嘉於原審法院調查時到庭證言：「一般
    而言，建造執照的申請，因涉及到建築師公會代建築師向業主收取設計費的部分
    ，所以會由建築師公會先代為審查申請文件中建築師之印文及簽名，是否與留存
    之印鑑印文及簽名相符，核對無誤後再向北縣政府工務局提出建造執照之申請。
    所以建照執照之申請一般都由建築師公會來提出，再由工務局審查於營造廠、主
    任技師之印文、簽名是否與留存在縣府之印文、簽名相符。如果是變更設計，不
    涉及設計費用者，就不由建築師公會申請或查核，而是由我們與原案核對。使用
    執照一般由營造廠申請，我們也是會核對，而施工計劃書是由營造廠提出，本案
    我們對於施工計劃是書面審查，不是實地到現場監看，但申請建造執照開始時，
    我們會去現場現況勘查，核發使用執照時，也會去現場，而工寮是否拆除？有無
    損害公共設施？基地環境是否整潔？防空避難設備是否合格？這四樣是去現場實
    地勘查，其餘為書面審查。至於建造執照中有關『建築物勘驗紀錄表』中勘驗項
    目，由主任技師、監造人去實地現場勘查，認合格後才可簽名蓋章，另建築工程
    勘驗報告書勘驗項目是在工程進行當中，由承造人會同監造人，按照工程進度提
    出，簽名的是主任技師、建築師。最快每兩個禮拜提出一次。一般是先提出建築
    工程開工報告書，再勘驗安全圍籬、放樣、基礎勘驗、地下一樓配筋查驗，一、
    二、三至十一樓版配筋查驗，最後是屋頂版配筋查驗，在他們提出勘驗報告由工
    務局提出次日後，他們就可以灌漿，不論我們是否有去現場」等語（見原審卷（
    二）第七四頁至七七頁），是見系爭龍閣社區建造執照、使用執照申請時，承辦
    公務人員對附表一編號一至二一及二四至二六號文書，就設計人、監造人部分，
    係委由建築師公會或自行核對印文、簽名為形式審查，並未就實際從事設計、監
    造之人為實質查核，是被告蕭文誠、蘇春和明知被告陳文華借用被告甲○○建築
    師事務所名義為系爭龍閣社區設計人及監造人而申請建造執照、使用執照，自有
    使承辦之公務員誤以為被告甲○○即為本件龍閣社區之設計人及監造人，而將此
    等不實事項登載於其職務上所製作之建造執照、使用執照及存根，並據以核發設
    計人及監造人為「甲○○」、「樹生建築師事務所」之建造執照及使用執照，足
    以生損害於主管機關對於建築物設計人及監造人管理之正確性。』
(二)聲請再審人以原審及本院確定審未依聲請再審人之聲請鑑定上開申請書上之「甲
    ○○」簽名是否與聲請再審人之字跡相同，及「甲○○」及「樹生建築師事務所
    」之印文是否與留存於台灣省建築師公會之印鑑相同，遽認聲請再審人同意出借
    建築師執照與同案被告陳文華，顯就聲請再審人所聲請之重要證據漏未審酌而執
    為本件再審之理由，惟查原確定判決對於認定聲請再審人確有共同行使業務登載
    不實文書及使公務員登載不實犯行所憑之犯罪證據及理由，已詳予論述，且證人
    即臺北縣政府工務局建管課人員李兆嘉於原審法院調查時證稱：一般而言，建造
    執照的申請，會由建築師公會先代為審查申請文件中建築師之印文及簽名，是否
    與留存之印鑑印文及簽名相符，核對無誤後再向北縣政府工務局提出建造執照之
    申請等語，顯然上開申請書所蓋用之「甲○○」及「樹生建築師事務所」印文已
    經建築師公會先行審查與留存之印鑑相符無訛，況且系爭龍閣社區建築案，為興
    建地上十一層、地下二層之南、北二棟大樓，係屬大型之建築案，而建築費時，
    非短期間所能完成，且建築工地四周之圍籬亦均會載明起造人、監造人等標示，
    同案被告陳文華倘未經聲請再審人同意借牌，豈敢公然使用聲請再審人之名義，
    且建築期間，衡情建築業界同業必然口耳相傳，聲請再審人又豈有不知之理，故
    原確定判決綜上事證，認定上開使用執照申請書上蓋用「甲○○」及「樹生建築
    師事務所」之印文與聲請再審人留存於台灣省建築師公會之印鑑相同，而無依聲
    請再審人之聲請於補足鑑定資料後再送請法務部調查局鑑定之必要，縱未送請鑑
    定或補足鑑定資料，亦不足影響此部份事實之認定，至於上開申請書上之「甲○
    ○」簽名，既然聲請再審人已同意出借其建築師執照、印章與同案被告陳文華，
    則由同案被告陳文華或其指示之人在上開文書簽名，亦無違常情，縱上開申請書
    上之「甲○○」簽名非聲請再審人所為，亦無從為有利聲請再審人之認定，故「
    甲○○」簽名之真偽，亦不足以動搖原確定判決認定之結果，從而本院確定審未
    依聲請補足鑑定資料再次送請鑑定，核與重要證據漏未審酌之情形，尚屬不符。
    足見本件聲請再審，為無理由，應予駁回。
據上論斷，應依刑事訴訟法第四百三十四條第一項，裁定如主文。
中      華      民      國    九十二    年     十一     月     二十     日
                             臺灣高等法院刑事第二十四庭
                                 審判長法  官  陳  貽  男
                                       法  官  陳  憲  裕
                                       法  官  徐  世  禎
右正本證明與原本無異。
不得抗告。
                                       書記官  陳  玲  憶
中      華      民      國    九十二    年     十一     月     二十     日


司法院資訊處製作；財團法人民間司法改革基金會備份。
